【裁判字號】    89,台上,1327
【裁判日期】    890315
【裁判案由】    違反毒品危害防制條例
【裁判全文】
最高法院刑事判決                              八十九年度台上字第一三二七號
    上訴人  甲○○
右上訴人因違反毒品危害防制條例案件，不服台灣高等法院中華民國八十七年一月二
十一日第二審判決（八十六年度上訴字第五四二五號，起訴案號：台灣板橋地方法院
檢察署八十五年度偵字第一二○四○、一三五七○、一六二○○號），提起上訴，本
院判決如左：
    主  文
原判決撤銷，發回台灣高等法院。
    理  由
本件原判決認定上訴人甲○○明知安非他命業經行政院衛生署公告列為化學合成麻醉
藥品管理，不得非法販賣、吸用、持有及轉讓，竟基於意圖營利之概括犯意，於民國
八十四年八、九月間向其友人「阿和」連續多次以每包一公克新台幣（下同）三千元
之價格購入再於：(一)八十四年八、九月間某日，在台北縣樹林鎮○○街某遊樂場內，
以一包（重約○‧一至○‧二公克）一千元之價格售予陳泉。(二)八十五年七月十日下
午三時卅分許，在台北縣新莊市迴龍地區，以一包（約○‧三五公克）二千五百元之
價格售與林景銘。上訴人又明知安非他命為衛生主管機關公告之禁藥，仍基於概括犯
意，於：(一)八十四年三、四月間至同年六、七月間在台北縣新莊市○○街一四五號附
近及台北縣樹林鎮○○街四十七巷十二號三樓住處先後多次以每小包（約○‧二至○
‧三公克）五百至一千元之價格轉讓與宋淑禎、陳文淵。(二)八十五年五月間先後三次
，在不詳地點，以每包（重量不詳）二千五百元之價格，轉讓與林景銘。嗣經警分別
於八十五年六月十八日下午五時卅分、同年七月十一日下午六時分別在台北縣樹林鎮
○○街四十七巷十二號三樓及台北縣板橋市○○○路二二五號二○六室查獲。並分別
扣得上訴人所持有之安非他命二包（毛重一‧一八公克）及分裝安非他命之空塑膠袋
一百個、安非他命殘渣袋三個、吸食器二只、分裝安非他命分裝管二支、特製打火機
二只及林景銘向上訴人所購之安非他命一包（約○‧三五公克）等情。因而維持第一
審關於論處上訴人連續非法販賣化學合成麻醉藥品及連續明知為禁藥而轉讓罪刑部分
之判決，駁回上訴人在第二審之上訴，固非無見。
惟查：(一)、所謂販賣行為，並不以販入後復行賣出為要件，祇要以營利為目的，將毒
品、化學合成麻醉藥品、禁藥購入或賣出，有一於此，其犯罪即為完成。倘若以營利
之目的而販入，因故無法高於購入原價出售，最後不得不以原價或低於原價讓與他人
時，仍屬販賣行為，不得以轉讓毒品或禁藥罪論處。原判決未調查究明上訴人販入安
非他命之目的是否係供出售營利之用及部分出售行為未營利之原因，而僅以上訴人出
售時是否有利可圖，作為成立非法販賣化學合成麻醉藥品罪或轉讓禁藥罪之準據。難
謂適法。(二)、麻醉藥品限供醫藥及科學之需用，不得非法輸入、製造、運輸、販賣、
持有、施打或吸用，麻醉藥品管理條例第十三條有明文規定。故該條例第十三條之一
第二項第一款之非法販賣化學合成麻醉藥品類及其製劑罪，須以「非法」販賣為其構
成要件，並非凡販賣行為即須科以該項罪責。原判決維持第一審論處上訴人連續非法
販賣化學合成麻醉藥品罪刑，惟於事實欄並未記載上訴人係「非法」販賣，自不足為
適用法律之依據。(三)、原判決以查獲之塑膠袋係連同扣案之安非他命、吸食器等物，
藏置於上訴人住所浴室內浴盆下方洞內之隱密處，苟塑膠袋非供分裝安非他命販賣之
用，無須放於該隱密處等由，作為上訴人販賣安非他命論據之一。但查上訴人辯稱警
方係在其住處之後陽台紙箱中查獲供裝話梅販賣之大小不同之塑膠袋三、四百個，警
方僅取尺寸最小的一百個，指係供分裝安非他命之用，與事實不符，請明查等語（見
第一審卷第六十九頁背面）。而依警方搜索時之照片，亦顯示塑膠袋係在後陽台上查
獲（見聲字第一一四八號卷第二十頁）。究竟實情如何，原審未詳查釐清，遽行判決
，亦有可議。(四)、第二審審理結果，所認定之事實，如與第一審所認定者不盡相同，
即係認第一審判決認事不當，應將第一審判決撤銷改判，方為適法。本件第一審判決
認定上訴人以每小包（重量不詳）二百至五百元之價格或每小包（約○‧二至○‧三
公克）五百元至一千元價格，多次轉讓安非他命予宋淑禎及陳文淵等情。而原判決則
認定上訴人係多次以每小包（約○‧二至○‧三公克）五百元至一千元之價格轉讓安
非他命予宋淑禎、陳文淵。顯見其認定之轉讓價格與第一審不盡相同，依前開說明，
自應將此部分撤銷改判，乃原審竟仍予維持，致兩審所認互異之事實並存，亦屬違法
。上訴意旨指摘原判決違法，尚非全無理由，應認有發回更審之原因。
據上論結，應依刑事訴訟法第三百九十七條、第四百零一條，判決如主文。
中      華      民      國    八十九    年      三      月     十五     日
                              最高法院刑事第九庭
                                  審判長法官  張  信  雄
                                        法官  賴  忠  星
                                        法官  張  清  埤
                                        法官  張  淳  淙
                                        法官  洪  清  江
      右正本證明與原本無異
                                              書  記  官
中      華      民      國    八十九    年      三      月     二十     日


司法院資訊處製作；財團法人民間司法改革基金會備份。
